【裁判字號】    89,上易,279
【裁判日期】    890229
【裁判案由】    業務侵占
【裁判全文】
臺灣高等法院臺中分院刑事判決          民國八十九年度上易字第二七九號
    上  訴  人
    即  被  告  乙○○
    選任辯護人  李文傑
                林建鼎
右上訴人因業務侵占案件，不服台灣苗栗地方法院中華民國八十八年十月廿四日第一
審判決（民國八十八年度訴字第三一九號，起訴案號：台灣苗栗地方法院檢察署民國
八十八年度偵字第四一二一號），提起上訴，本院判決如左：
    主      文
原判決撤銷。
乙○○意圖為自己不法之所有，而侵占對於業務上所持有之物，處有期徒刑陸月。
    事      實
一、乙○○係代書，為人辦理土地過戶登記事宜，為其代書業務之一，為從事業務之
    人。其於民國（下同）八十七年間，因受翁李罔飼之委託，辦理翁李罔飼之子甲
    ○○與連江中就坐落苗栗縣竹南鎮○○段第七四三號、第七四四號二筆土地所有
    權移轉登記一事，而於同年六月五日前，二次委由其妻陳素真前往翁李罔飼位於
    苗栗縣竹南鎮山佳里十二鄰店仔三七之一號住處，為繳納上開二筆土地之增值稅
    等過戶費用，而分別向翁李罔飼收取新台幣（下同）十萬元及三十二萬元（其中
    二萬五千元為乙○○應得之代書費用，起訴書誤植為八十八年一月初收受四十二
    萬元），乙○○並於同年六月五日立據載明收受上開四十二萬元為土地過戶費用
    ，取交翁李罔飼收存。詎乙○○嗣後因家中變故，其父因病住院，乙○○竟意圖
    為自己不法之所有，於收受上開四十二萬元後不久，即將上開原應持以繳納土地
    增值稅等過戶費用卅九萬五千元之款項變易成所有之意思，予以侵占入己挪用繳
    付其父之醫藥費用等支出。待同年十月十四日，因苗栗縣稅捐稽徵處竹南分處通
    知繳納上開二筆土地增值稅計三十六萬九千六百七十六元之最後期限屆至，乙○
    ○仍未繳納，翁李罔飼及甲○○詢問乙○○，乙○○為免事跡敗露，乃表示會負
    責繳付，並再行申請稅捐稽徵單位核定土地增值稅，惟因上開核稅年度時效經過
    ，第二次核稅結果，應繳付之土地增值稅增加為四十萬八百三十二元，然乙○○
    無錢予以繳納，遂於同年底（起訴書誤植為八十八年十一月底），向甲○○托出
    早將渠等所支付之過戶費用卅九萬五千元花用完畢等情，甲○○不得已只得再行
    籌款繳付上開土地增值稅四十餘萬元，乙○○則於同年十二月三十一日，在苗栗
    縣竹南鎮○○路○段二十三號甲○○開設之店內，應甲○○要求，開具到期日分
    別為八十八年一月五日、同年一月三十一日及同年二月十五日之本票三紙，計四
    十萬元予甲○○收執，以資還款，然到期均未償付。
二、案經甲○○訴由臺灣苗栗地方法院檢察署檢察官偵查起訴。
    理      由
一、訊據上訴人即被告陳金來（以下簡稱被告）固坦承有於上開時地拿取四十二萬元
    之事實，惟否認有何侵占犯行，辯稱：伊挪用上開款項時，有委由其妻陳素真徵
    得翁李罔飼之同意等語。惟查：(一)右揭犯罪事實，迭據告訴人甲○○及證人翁李
    罔飼於偵查、原審中指訴綦詳，並有被告所簽立之收據及苗栗縣稅捐稽徵處竹南
    分處函影本各一紙、苗栗縣稅捐稽徵處竹南分處土地增值稅繳款書影本二紙附卷
    可稽。(二)被告收受上開欲繳納土地增值稅等費用之四十二萬元後，未曾向翁李罔
    飼提及欲先行借以他用，翁李罔飼亦未曾同意借款之情，為證人翁李罔飼迭稱明
    確，雖被告陳稱：其妻陳素真有徵得翁李罔飼同意借款云云，然被告於原審係陳
    稱：翁李罔飼交付十萬元之後，因家中老父生病，方向翁李罔飼借錢，並向翁李
  罔飼說乾脆另三十二萬元也借伊，之後翁李罔飼再將三十二萬元借給伊；伊在電
    話中有向翁李罔飼講（指借錢之事），翁李罔飼並沒有同意，伊才叫妻陳素真再
    向翁李罔飼借云云（見原審八十八年十一月十日審判筆錄），證人陳素真於原審
    到庭卻證稱：是我先生乙○○打電話向翁李罔飼借錢，借到以後，叫我打電話跟
    翁李罔飼確定拿錢的時間，我先生有跟我說，他已經與翁李罔飼講好借錢，十萬
    元及後來之三十二萬元，都是我先生打電話借好，再叫我約時間，都是先講好（
    指借錢），再拿錢云云（見同上審判筆錄），則被告乙○○與證人陳素真就何人
    向翁李罔飼談妥借錢之事，及究竟是拿取十萬元之前，或十萬元之後向翁李罔飼
    借錢等重點，均不相符，足徵證人陳素真所證有疑，為迴護被告之詞，不足採取
    ，從而被告供稱，曾獲翁李罔飼同意借款自屬不實，故其所辯，為飾卸之詞，亦
    不可採。綜上本件事證已臻明確，被告犯行堪以認定。
二、核被告所為，係犯刑法第三百卅六條第二項之業務侵占罪，原審為科刑之判決，
    固非無見，惟被告向告訴人收取之四十二萬元，係包括土地增值稅及其他應繳納
    之土地登記規定，及被告應得之代書費二萬五千元，為被告於本院審理時所供明
    ，則此二萬五千元，顯非為告訴人持有之款項，自無易持有為所有之侵占行為可
    言，原判決誤認被告侵占之款項為四十二萬元，尚有未洽，被告上訴意旨，仍執
    前詞，否認侵占犯行，指摘原判決不當，雖無理由，但原判決既有上述可議之處
    ，仍應由本院將原判決撤銷改判，審酌被告始終否認犯罪，不知悔悟，惟被告於
    偵查及原審審理中，已陸續償付告訴人計四十七萬元等一切情狀，從寬處以如主
    文第二項所示之刑。
三、據上論斷，應依刑事訴訟法第三百六十九條第一項前段、第三百六十四條、第二
    百九十九條第一項前段、刑法第三百卅六條第二項，罰金罰鍰提高標準條例第一
    條前段，判決如主文。
本案經檢察官丙○○到庭執行職務。
中      華      民      國    八十九     年      二       月    廿九    日
                                  臺灣高等法院臺中分院刑事第一庭
                                        審判長法  官  陳  嘉  雄
                                              法  官  龔  永  昆
                                              法  官  陳  登  源
右正本證明與原本無異。
不得上訴。
                                              書記官  林  桂  鳳
中      華      民      國    八十九     年      三       月     二     日
所犯法條：
刑法第三百三十六條
對於公務上或因公益所持有之物，犯前條第一項之罪者，處一年以上七年以下有期徒
刑，得併科五千元以下罰金。
對於業務上所持有之物，犯前條第一項之罪者，處六月以上五年以下有期徒刑，得併
科三千元以下罰金。
前二項之未遂犯罰之。
                                                                        Ｑ


司法院資訊處製作；財團法人民間司法改革基金會備份。
